---
title: "YOGADO"
subtitle: "Rapport 1"
thanks: "Dr BOREL-KUHNER - Soins palliatifs - Douleur"
author: "Philippe MICHEL"
format: pdf
pdf-engine: lualatex
documentclass: scrartcl
mainfont: arsenal
mainfontoptions:
- Ligatures = Common
sansfont: Source Sans Pro
monofont: Source Sans Pro
colorlinks: true
fontsize: 10pt
papersize: a4
lang: fr
fig-align: center
toc: true
lof: true
lot: true
cite-method: biblatex
bibliography: stat.bib
license: MIT
always_allow_html: true
---

```{r setup, include=FALSE}
knitr::opts_chunk$set(echo = FALSE, warning = FALSE, message = FALSE, cache = FALSE) 
```

```{r lib}
rm(list = ls())
classeur <- "yogado.ods"
expx <- FALSE

library(corrplot)
library(baseph)
library(GGally)
library(ggsci)
library(ggstats)
library(tidyverse)
library(scales)
library(ggridges)
library(kableExtra)
library(gtsummary)
library(DataExplorer)
library(colorspace)
library(forestmodel)
library(psych)
library(janitor)
library(labelled)

# sessionInfo()
theme_gtsummary_language(language = "fr", decimal.mark = ",")
# theme_gtsummary_journal(journal = "jama")
options(OutDec = ",")
ptest <- list(all_continuous() ~ "wilcox.test", all_categorical() ~ "chisq.test")
```


## Description de la population

```{r demogi}
demog <- read_csv("datas/CONSULT1.csv") |> 
  clean_names()
demog$evadoulmax <- as.numeric(as.character(demog$evadoulmax))
demog$evadoulmin <- as.numeric(as.character(demog$evadoulmin))
demog$evadoulmoy <- as.numeric(as.character(demog$evadoulmoy))
demog$dmat <- as.numeric(as.character(demog$dmat))
demog$dds <- as.numeric(as.character(demog$dds))
demog$qtevie <- as.numeric(as.character(demog$qtevie))
demog$qtenoralt <- factor(demog$qtenoralt,
  levels = c("Normale", "Altérée", "Très altérée")
)
demog$tempsprof <- factor(demog$tempsprof,
  levels = c("Temps plein", "Temps partiel", "Mi-temps thérapeutique")
)
#
demog_nom <- read_csv("datas/noms_consult1.csv") |> 
  clean_names()
dnom <- demog_nom$nom
var_label(demog) <- dnom
```


L'échantillon comporte `r nrow(demog)` cas. Il faut noter la très faible qualité des données avec énormément de données manquantes. Par exemple sur les questions concernant l'activité des patients les données manquantes représentent la moitié des cas donc sont inexploitables. 

### Variables démographiques


```{r demog}
#| label: tbl-demo1
#| tbl-cap: Description

demog |> 
  dplyr::select(2:33) |> 
  tbl_summary(missing = "no",
              type = list(
                c(evadoulmin, evadoulmax,evadoulmoy,qtevie ) ~ "continuous", 
                c(sporton:voyagon,doulrhumon:doullocauton,sommeilon:humeuron) ~ "dichotomous"),
              value = list(c(sporton:voyagon,doulrhumon:doullocauton,sommeilon:humeuron) ~ "Oui")
              ) |> 
      bold_labels() |> 
   modify_header(label ~ " ") |>
  pexptabph(exp = expx, nomfich = classeur , nomsheet = "demog1", lg = TRUE) 
```
## Critère principal

Le critère principal est la baisse de la douleur évaluée par le score numérique de la douleur maximale. On donne néanmoins les résultats pour les douleurs minimales, moyennes & maximales.

```{r iconsult}
consult <- read_csv("datas/consulty.csv") |> 
  clean_names()
 consult$consultdte <- dmy(consult$consultdte)
consult$evadte <- dmy(consult$evadte)
consult$evaldoulmax <- as.numeric(as.character(consult$evaldoulmax))
consult$evaldoulmin <- as.numeric(as.character(consult$evaldoulmin))
consult$evaldoulmoy <- as.numeric(as.character(consult$evaldoulmoy))
consult$dmmin <- as.numeric(as.character(consult$dmmin))
consult$ddscm <- as.numeric(as.character(consult$ddscm))
consult$qtevie <- as.numeric(as.character(consult$qtevie))
#
consultn <- read_csv("datas/consultn.csv") |> 
   clean_names()
consultn <- consultn$nom
consult$qteviealt <- consult$qteviealt %>%
  fct_relevel(
    "Normale", "Altérée", "Très altérée"
  )

```

```{r tabp}
conc1 <- consult[,c(1,2,14:16)] |> 
  pivot_wider(names_from= visit, values_from = c(evaldoulmin,evaldoulmoy, evaldoulmax)) |> 
  clean_names()

conct <- conc1 |> 
  mutate(minimale  =  evaldoulmin_derniere_consultation - evaldoulmin_consultation_1) |> 
  mutate(moyenne  =  evaldoulmoy_derniere_consultation - evaldoulmoy_consultation_1) |>  
  mutate(maximale  =  evaldoulmax_derniere_consultation - evaldoulmax_consultation_1) 
#
conc <- conct |> 
  select(c(1,11:13)) |> 
  pivot_longer(!id, names_to = "score.douleur", values_to = "score")
conc$score.douleur<- conc$score.douleur %>%
  fct_relevel(
    "minimale", "moyenne", "maximale"
  ) 

zz <- conc |>  group_by(score.douleur) |> 
  summarise(nombre = length(na.omit(score)),
    médiane = median(score, na.rm = TRUE),
    quartiles = paste0(quantile(score, na.rm = TRUE)[2]," ; ",quantile(score, na.rm = TRUE)[4]),
    p.value = beaup(t.test(score)$p.value)
    ) 
 zz |> 
   kable(booktabs = T, caption = "Évolution des scores de douleur") |> 
  kable_styling(position = "center",latex_options = c("striped", "hold_position"))
      if (expx) {
        zz |> 
        as_tibble() |>
        write_ods(path = classeur, sheet = evol_doul, append = TRUE)
    }
```

```{r}
#| label: maxfig1
#| fig-cap: "Évolution des scores de douleur"
conc |> 
  ggplot() +
  aes(x = score.douleur, y = score, fill = score.douleur) +
  geom_hline(yintercept=0, linetype="dashed") +
  geom_violin() +
  geom_boxplot(fill = "grey90", width = 0.25) +
  labs(title = "Évolution des scores de douleur",
       subtitle = "",
       x = "Score de douleur quotidienne",
       y = " Variation du score",
       caption = "Évolution des scores de douleur",
       label = "max") +
  theme_light() +
  ggsci::scale_fill_lancet() +
  scale_y_continuous("Variation du score", breaks = seq(-10,10,2),labels = seq(-10,10,2)) +
  theme(
    plot.title = element_text(size = 16, face = "bold"),
    plot.subtitle = element_text(size = 12),
    axis.title.x = element_text(size = 12),
    axis.title.y = element_text(
      size = 12
    ),
    axis.text.x = element_text(
      size = 12
    ),
    axis.text.y = element_text(size = 12),
    legend.position = "none"
  )
```

```{r}
#| label: maxfig2
#| fig-cap: "Évolution du score maximum par patient"
concmax <- conc1[,c(1,8:10)] 
names(concmax) <- c("id","Consultation.1", "consultation. intermédiaire", "consultation.finale") 
concmax <- concmax |> 
pivot_longer(!id, names_to = "consultation", values_to = "score") 
## Réordonnancement de concmax$consultation
concmax$consultation <- concmax$consultation %>%
  fct_relevel(
    "Consultation.1", "consultation. intermédiaire", "consultation.finale"
  )

  ggplot(concmax) +
  aes(x = consultation, y = score, colour = id) +
  geom_point() +
 geom_line(aes(group = id)) +
  geom_hline(yintercept =  0) +
    labs(title = "Évolution du score maximum par patient",
        subtitle = "",
        x = "",
        y = "EN",
        caption = "",
        fill = "") +
    theme_light() +
    scale_fill_jama() +
    theme(
      plot.title = element_text(size = 14, face = "bold"),
      plot.subtitle = element_text(size = 12),
      axis.title.x = element_blank(),
      legend.title = element_text(size = 12),
      axis.title.y = element_text(
        size = 12,
        angle = 0,
        vjust = .5
      ),
    axis.text.x = element_text(size = 12),
    axis.text.y = element_text(size = 12),
    legend.position = "none"
    )

```

```{r gpal}
#| label: max3
#| fig-cap: "Évolution des scores selon la douleur initiale"
dcor <- cor.test(conct$evaldoulmax_consultation_1, conct$maximale)$p.value
dcor <- beaup(dcor,affp = 1)
conct |> 
  ggplot() +
  aes(x = evaldoulmax_consultation_1, y = maximale) +
  geom_smooth(method = lm) +
  geom_point() +
  geom_hline(yintercept=0, linetype="dashed") +
  geom_text(x = 6, y = .5, label = dcor, size = 6) +
    labs(title = "Évolution des scores selon la douleur initiale",
       subtitle = "n = 31",
       x = "Douleur maximale avant (échelle numérique)",
       y = " Évolution du score de douleur maximal",
       caption = "Évolution des scores selon la douleur initiale",
       label = "max3") +
  theme_light() +
  ggsci::scale_fill_lancet() +
  theme(
    plot.title = element_text(size = 16, face = "bold"),
    plot.subtitle = element_text(size = 12),
    axis.title.x = element_text(size = 12),
    axis.title.y = element_text(
      size = 12
    ),
    axis.text.x = element_text(
      size = 12
    ),
    axis.text.y = element_text(size = 12),
    legend.position = "none"
  )
```
 Vu le faible nombre de cas il n'est pas possible de montrer une corrélation entre le niveau de douleur initiale & le gain apporté par la yoga-thérapie.
 
## Facteurs favorisants

On recherche des critères prédictifs d'efficacité de la yoga-thérapie. Vu le très faible nombre de cas (31 exploitables) ces résultats ne sont qu'indicatifs en particulier pour les localisations des douleurs.
```{r pred1}
tt <- left_join(demog,conct, by = "id")
```

```{r tpred2}
tabx <- NULL 
ligx <- c(3:10,12:33)
for (i in ligx){
slig <- sum(table(pull(tt[i]), tt$maximale))
vv <- pull(tt[,i])
ll <- anova(lm(tt$maximale~vv))
lig <- c(as.character(dnom[i]), slig,beaup(ll[[5]][1]))
tabx <- rbind(tabx,lig)
}
kbl(
  tabx,
  row.names = FALSE,
  col.names = c(" ","n", "p.value"),
  caption = "Facteurs prédictifs de la réponse à la yoga-thérapie",
  label = "pred",
  escape = FALSE,
  booktabs = TRUE,
  longtable = TRUE,
  linesep = ""
) |>
  kable_styling(
    latex_options = c("repeat_header", "hold_position", "striped"),
    full_width = FALSE,
    position = "center",
    fixed_thead = TRUE
  )  
      if (expx) {
        tabx |> 
        as_tibble() |>
        write_ods(path = classeur, sheet = fact1, append = TRUE)
    }
```
 
 Les tableaux & graphiques ne seront tracés que pour les variables `sexe` & `douleur neuropathique`, les résultats des autres variables ne sont pas utilisables en raison d'effectifs trop faibles.  À noter que les effectifs pour les variables de localisation (tête, cou etc.) sont faussement surévaluées.
 
### Sexe
```{r tsex}
tt |> 
  dplyr::select(sex,minimale:maximale) |> 
  tbl_summary(by = sex,
              missing = "no",
               type = list(
                c(minimale, moyenne) ~ "continuous")) |> 
  add_p() |> 
        bold_labels() |> 
   modify_header(label ~ "**Douleur**") |>
  pexptabph(exp = expx, nomfich = classeur , nomsheet = "sexe", lg = TRUE)
```

```{r gsex}
#| label: gsex
#| fig-cap: "Évolution du score de douleur : sexe"
tt |> 
ggplot() +
  aes(x = sex, y = maximale, fill = sex) +
  geom_hline(yintercept=0, linetype="dashed") +
geom_violin() +
  geom_boxplot(fill = "white", width = 0.25) +
  labs(title = "Évolution du score de douleur :  sexe",
       subtitle = "n = 31",
       y = " Variation du score",
       caption = "Évolution du score de douleur :  sexe",
       label = "sex") +
  theme_light() +
  ggsci::scale_fill_lancet() +
  scale_y_continuous("Variation du score", breaks = seq(-10,10,2),labels = seq(-10,10,2)) +
  theme(
    plot.title = element_text(size = 16, face = "bold"),
    plot.subtitle = element_text(size = 12),
    axis.title.x = element_blank(),
    axis.title.y = element_text(
      size = 12
    ),
    axis.text.x = element_text(
      size = 12
    ),
    axis.text.y = element_text(size = 12),
    legend.position = "none"
  )
```

### Douleur neuropathique

```{r}
#| label: tdnp
tt |> 
  dplyr::select(doulneuroon,minimale:maximale) |> 
  tbl_summary(by = doulneuroon,
              missing = "no",
               type = list(
                c(minimale, moyenne) ~ "continuous")) |> 
  add_p() |> 
        bold_labels() |> 
  modify_spanning_header(c("stat_1", "stat_2") ~ "**Douleur neuropathique**") |>
   modify_header(label ~ "**Douleur**") |>
  pexptabph(exp = expx, nomfich = classeur , nomsheet = "neurop", lg = TRUE)

```

```{r gdnp}
#| label: gdnp
#| fig-cap: "Évolution du score de douleur : douleurs neuropathiques"
tt |> 
ggplot() +
  aes(x = doulneuroon, y = maximale, fill = doulneuroon) +
  geom_hline(yintercept=0, linetype="dashed") +
geom_violin() +
  geom_boxplot(fill = "white", width = 0.25) +
  labs(title = "Évolution du score de douleur : douleurs neuropathiques",
       subtitle = "n = 31",
       x = "Douleur neuropathique",
       y = " Variation du score",
       caption = "Évolution du score de douleur : douleurs neuropathiques",
       label = "sex") +
  theme_light() +
  ggsci::scale_fill_lancet() +
  scale_y_continuous("Variation du score", breaks = seq(-10,10,2),labels = seq(-10,10,2)) +
  theme(
    plot.title = element_text(size = 16, face = "bold"),
    plot.subtitle = element_text(size = 12),
    axis.title.x = element_text(size = 12),
    axis.title.y = element_text(
      size = 12
    ),
    axis.text.x = element_text(
      size = 12
    ),
    axis.text.y = element_text(size = 12),
    legend.position = "none"
  )
```

## Critères secondaires

```{r}
consult |> 
  filter(visit !="CONSULTATION  Intermediaire") |> 
  mutate(visit = factor(visit)) |> 
  dplyr::select(visit,sommeilon,qteviealt) |> 
  tbl_summary(by = visit, 
              missing = "no",
              list(sommeilon = "troubles du sommeil", qteviealt =" Qualité de vie")) |> 
    add_p(ptest <- list(all_continuous() ~ "wilcox.test", all_categorical() ~ "chisq.test")) |> 
  add_n() |> 
        bold_labels() |> 
  modify_spanning_header(c("stat_1", "stat_2") ~ "**Douleur neuropathique**") |>
   modify_header(label ~ "") |>
  pexptabph(exp = expx, nomfich = classeur , nomsheet = "evol", lg = TRUE)


 
#tabcph(visit,c(2,17,24), nomv = consultn, test = "med")
```


### Amélioration du sommeil

```{r gsommeil}
consult |> 
    filter(visit !="CONSULTATION  Intermediaire") |> 
  mutate(visit = factor(visit)) |> 
  barouiph(sommeilon,visit, 'oui', titre =" Troubles du sommeil")
```


### Évaluation de la qualité de vie

```{r gqual}
consult |> 
    filter(visit !="CONSULTATION  Intermediaire") |> 
  mutate(visit = factor(visit)) |> 
  bardeuxph(qteviealt, visit)
```

### Diminution des thérapeutiques


Les modifications notées de traitement sont rares & uniquement à la baisse :

- Tramadol : 3
- Codéine :2
- Laroxyl : 1
- Cymbalta : 1
- Effexor : 1

## Technique
Les données démographiques on été décrites par la médiane & les quartiles pour les données numériques, en pourcentage pour les données catégorielles. Les intervalles de confiance ont été calculés par bootstrap.
Pour le critère principal la comparaison des deux groupes a été réalisée par un test de Wilcoxon sur séries appariées. La recherche de facteurs prédictifs a été réalisée par des test ANOVA. Vu le grand nombre de tests la limite de significabilité a été définie à 0,01.

L'analyse statistique a été réalisée grâce au logiciel **R**[@rstat] & à divers packages en particulier `tidyverse`[@tidy], `FactoMineR`[@facto] & `epiDisplay`[@epid].
